臺灣雲林地方法院刑事判決　　　　　　　100年度易字第325號
公　訴　人　臺灣雲林地方法院檢察署檢察官
被　　　告　洪西文
上列被告因家庭暴力防治法等案件，經檢察官提起公訴（100 年
度偵字第2101號），於本院準備程序進行中，被告就被訴事實為
有罪之陳述，經本院裁定進行簡式審判程序，判決如下：
    主  文
洪西文犯如附表編號１至６所示之違反保護令罪，均累犯，各處
如附表編號１至６所示之刑。應執行有期徒刑拾月，如易科罰金
，以新臺幣壹仟元折算壹日。
    事實及理由
一、構成犯罪事實：
    洪西文前於民國97年9 月23日因違反家庭暴力防治法案件，
    經台灣南投地方法院以97年度投刑簡字第575 號判處有期徒
    刑3 月，而於97年10月23日確定，並於98年3 月24日易科罰
    金執行完畢。詎仍不知悔改，其與蔡慧君前為配偶關係，蔡
    周月梅為蔡慧君之母，三人為家庭暴力防治法第3 條第1 、
    3 款所規定之定庭成員關係。洪西文於99年7 月9 日經本院
    以99年度家護字第322 號民事通常保護令，命令其「不得對
    被害人蔡慧君及其家庭成員蔡周月梅實施身體或精神上不法
    侵害之行為」、「不得對於被害人蔡慧君為騷擾、跟蹤之行
    為」、「應遠離被害人蔡慧君之住所（地址：雲林縣虎尾鎮
    下溪里13鄰大庄62之16號）及居所（地址：雲林縣虎尾鎮下
    溪里13鄰大庄65之2 號）至少100 公尺」，保護令有效期間
    為1 年，該保護令並於99年7 月21日由雲林縣警察局虎尾分
    局馬光派出所員警送達至洪西文位於雲林縣土庫鎮崙內里頂
    寮14號之住所，並由洪西文親自簽收。詎洪西文因認蔡慧君
    之母蔡周月梅破壞其婚姻，並對蔡慧君拒絕與其同居心有不
    甘，明知前揭通常保護令已生效，仍基於違反保護令之犯意
    ，於保護令有效期間內，為下列違反保護令之行為：
  (一)於99年12月14日下午2 時52分許，前往蔡慧君位於雲林縣虎
    尾鎮下溪里13鄰大庄65之2 號居所前，見蔡周月梅之機車停
    放於屋外而明知蔡周月梅仍在屋內未外出，竟仍大力敲門並
    大聲呼喊：「有人在嗎？是人都死光光了嗎？」長達數分鐘
    ，並在門口吐檳榔汁後見無人回應即行離去，而以此方式對
    蔡周月梅實施精神上不法侵害行為，並接近蔡慧君之上開住
    所，違反本院所核發之上開保護令。
  (二)於99年12月17日下午2 時許，駕駛車牌號碼7591-YF 號自用
    小客車至蔡慧君上開居所前，見蔡周月梅在屋外整理飼料袋
    ，竟仍大聲播放車內之音響，並在門口撒冥紙，而以此方式
    對蔡周月梅實施精神上不法侵害行為，並接近蔡慧君之上開
    住所，違反本院所核發之上開保護令。
  (三)於99年12月19日凌晨3 時許，駕駛上開自用小客車至蔡慧君
    上開居所前，明知斯時夜深人靜，蔡慧君、蔡周月梅均已入
    睡，竟又大聲播放車內音響，並駕車於屋前往返行駛，而以
    此方式對蔡慧君、蔡周月梅實施精神上不法侵害行為，並騷
    擾蔡慧君、接近蔡慧君之上開住所，違反本院所核發之上開
    保護令。
  (四)於100 年1 月7 日晚間10時15分許，再次駕駛上開自用小客
    車至蔡慧君前揭居所前，明知當時已夜深，蔡慧君、蔡周月
    梅均於屋內休息，竟在門口撒冥紙，並在門口辱罵「幹你娘
    」數次（公然侮辱部分未據告訴），而以此方式對蔡慧君、
    蔡周月梅實施精神上不法侵害行為，並騷擾蔡慧君、接近蔡
    慧君之上開住所，違反本院所核發之上開保護令。
  (五)洪西文於100 年2 月5 日至100 年2 月7 日因右跟骨骨折入
    院進行手術，因住院期間適逢農曆過年卻無人聞問，出院後
    即忿恨難平，又於100 年2 月8 日下午1 時10分許，駕駛前
    揭自用小客車沿雲林縣虎尾鎮○○○○道路於北向車道上，跟
    蹤其內搭載蔡慧君，而由蔡慧君之妹蔡慧雯所駕駛之車牌號
    碼C5-0075 號自用小客車，嗣於行經該路西園段時，洪西文
    加速自後超越蔡慧雯所駕駛之車輛後即煞停，強行阻擋蔡慧
    雯之去路後，即下車自後車廂取出鐵製扳手將車牌號碼C5-0
    075 號自用小客車之前擋風玻璃打破後（毀損部分業據撤回
    告訴，詳如後述），再以徒手欲強拉蔡慧君下車，而以此強
    暴方式妨害蔡慧君、蔡慧雯行使權利，嗣洪西文因遭蔡慧君
    抗拒未能得逞，即以徒手毆打蔡慧君頭部，致蔡慧君受有右
    臉部、右手多處淺層撕裂傷、擦傷、左臉部、頸部多處擦傷
    （傷害部分業據撤回告訴，詳如後述），而以此方式跟蹤蔡
    慧君，並對其實施身體上不法侵害行為，違反本院所核發之
    上開保護令。
  (六)於100 年2 月15日晚間6 時45分許，再次駕駛前揭自用小客
    車至蔡慧君上開居所，明知當時為用餐時間，應得預見蔡慧
    君已於屋內用餐，竟仍在門口多次以台語辱罵：「賺吃查某
    」（意指蔡慧君從事色情行業，此部分業據撤回告訴，詳後
    述），而以此方式對蔡慧君實施精神上不法侵害行為，並騷
    擾蔡慧君、接近蔡慧君之上開住所，違反本院所核發之上開
    保護令。
二、認定犯罪事實所憑之證據名稱：
  (一)證人蔡慧君於警詢、偵查及本院審理時之證述。
  (二)證人蔡周月梅、蔡慧雯於警詢及偵查之證述。
  (三)本院99年度家護字第322 號民事通常保護令、送達證書及保
    護令執行紀錄表。
  (四)蔡慧君之財團法人天主教若瑟醫院診斷證明書1 紙。
  (五)現場照片及監視器翻拍照片共16幀。
  (六)財團法人天主教若瑟醫院100 年6 月22日若瑟事字第100000
    0373號函及其所附病歷。
  (七)被告洪西文於警詢、檢察官偵查及本院審理中之自白。而被
    告之自白核與上開積極證據相吻合，應與事實相符，可予採
    信。
三、論罪科刑之理由：
  (一)按所謂家庭暴力，係指家庭成員間實施身體或精神上不法侵
    害之行為。所謂騷擾，係指任何打擾、警告、嘲弄或辱罵他
    人之言語、動作或製造使人心生畏怖情境之行為，此為家庭
    暴力防治法第2 條第1 項、第3 項定有明文。是核被告就上
    開犯罪事實一之(一)至(二)所為，均係犯家庭暴力防治法第61條
    第1 款、第4 款之違反保護令罪。被告就上開犯罪事實一之
    (三)、(四)及(六)所為，均係犯家庭暴力防治法第61條第1 款、第
    2 款、第4 款之違反保護令罪。被告就上開犯罪事實一之(五)
    所為，係犯家庭暴力防治法第61條第1 款、第2 款之違反保
    護令罪及刑法第304 條之強制罪。被告上開各行為雖均違反
    前揭裁定所禁止之2 款或3 款行為，然法院依家庭暴力防治
    法第14條第1 項規定核發通常保護令者，該保護令內之數款
    規定，僅分別為不同之違反保護令行為態樣，被告以一犯意
    為一違反保護令之行為，應屬單純一罪，仍只以一違反保護
    令罪論處。
  (二)被告就前揭犯罪事實一之(五)，係以一行為觸犯違反保護令罪
    及強制罪，應從一重之違反保護令罪處斷。
  (三)被告所犯上開6罪，犯意各別，行為互殊，應予分論併罰。
  (四)檢察官雖認被告就犯罪事實一之(一)、(二)亦對蔡慧君實施精神
    上不法侵害行為，然蔡慧君於被告犯罪當時均外出不在家乙
    節，業據蔡慧君於本院結證屬實（見本院卷第135 頁及其反
    面），是此部分被告實施精神上不法侵害行為之對象均僅限
    於蔡周月梅，而不包含蔡慧君；另被告就犯罪事實一之(六)所
    辱罵之對象為蔡慧君而非蔡周月梅，是此部分被告實施精神
    上不法侵害行為之對象僅蔡慧君一人，而不包含蔡周月梅。
    另起訴書雖未引用家庭暴力防治法第61條第2 款、第4 款，
    然於事實欄均已載明該部分之犯罪事實，本院並就此部分對
    被告告知罪名（見本院卷第28頁），自應予以審理，併此敘
    明。
  (五)被告有構成犯罪事實欄所述之前科紀錄及執行完畢紀錄，此
    有台灣高等法院被告前案紀錄表附卷可參（見本院卷第4-10
    頁），其執行完畢後於5 年內故意再犯本件有期徒刑以上之
    罪，均為累犯，應依刑法第47條第1 項之規定加重其刑。
  (六)審酌被告有竊盜、恐嚇、毒品、搶奪等前科，復因違反家庭
    暴力防治法案件，分別經法院判處有期徒刑3 月及拘役59日
    確定，有台灣高等法院被告前案紀錄表附卷可參（見本院卷
    第4-10頁），素行不佳，因與配偶蔡慧君離異，未能自我檢
    討，反歸咎於蔡慧君及其母親蔡周月梅，進而屢次於法院已
    核發通常保護令之情形下，違反遠離蔡慧君居所之規定，並
    對其等為精神上及身體上不法之侵害及對蔡慧君為騷擾、跟
    蹤之行為，尤以被告於100 年2 月5 日甫接受右跟骨骨折復
    位及鋼釘固定手術，而於100 年2 月7 日出院，此有財團法
    人天主教若瑟醫院100 年6 月22日若瑟事字第1000000373號
    函在卷可證（見本院卷第43頁），被告竟於出院翌日右腳尚
    以石膏保護之際，即駕車跟蹤蔡慧君，並持鐵製扳手敲破蔡
    慧雯所駕車輛之玻璃後再徒手毆打蔡慧君，致蔡慧君受有前
    揭傷害，足見被告自身實存有暴力傾向及偏執性格，其復堅
    稱本與蔡慧君互相深愛對方，然因遭逢蔡周月梅從中阻撓致
    家庭破碎，顯見被告之自我反省能力實有不足，犯罪情節不
    輕，且對被害人蔡慧君、蔡周月梅均造成精神上莫大創傷及
    壓力，所生損害不輕，本應予以重懲，惟念被告因婚姻破碎
    ，且於過年期間受傷住院開刀因無人聞問始對蔡慧君為前揭
    犯行，雖就此部分於初始否認犯罪，然於本院審理時已主動
    坦承犯行，並積極剖析其犯案之動機，且說明之前否認犯行
    係因如此法院即會傳喚蔡慧君到庭作證，於法庭上即可見到
    蔡慧君等情，另告訴人蔡慧君、蔡慧雯均已撤回告訴（詳後
    述），被告並與告訴人蔡慧雯達成和解，主動表示願意賠償
    其所受之損害，此有本院和解筆錄1 份附卷可參（見本院卷
    第163 頁），被告之犯後態度尚屬良好，益見其有悔悟之意
    ，暨其僅國中肄業，智識淺薄，及各次犯罪之手段及情節等
    一切情狀，分別量處如主文所示之刑，並均諭知易科罰金之
    折算標準，另定其應執行刑。
  (七)被告持以敲破汽車玻璃之鐵製扳手1 支並未扣案，未免日後
    執行之困難，爰不予宣告沒收，附此敘明。
四、不另為不受理之諭知部分：
  (一)公訴意旨另以：被告於100 年2 月8 日下午1 時10分許，在
    雲林縣虎尾鎮○○○○道路西園段，以鐵製扳手將內有乘客蔡
    慧君之車牌號碼C5-0075 號自用小客車之前擋風玻璃打破後
    ，再以徒手毆打蔡慧君頭部，致蔡慧君受有右臉部、右手多
    處淺層撕裂傷、左臉部、頸部多處擦傷，因認被告此部分涉
    有刑法第277 條第1 項之傷害罪及第354 條之毀損罪嫌。另
    被告於100 年2 月15日晚間6 時45分許，在告訴人蔡慧君上
    開居所前，多次以台語辱罵：「賺吃查某」，公訴檢察官亦
    認被告此部分涉犯刑法第310 條第1 項之誹謗罪嫌（見本院
    卷第133 頁反面）。
  (二)按告訴乃論之罪，告訴人於第一審辯論終結前得撤回其告訴
    ，又告訴經撤回者，應諭知不受理之判決，刑事訴訟法第23
    8 條第1 項、第303 條第3 款定有明文。
  (三)本件告訴人蔡慧君告訴被告傷害、誹謗部分，告訴人蔡慧雯
    告訴被告毀損部分，檢察官認被告分別係觸犯刑法第277 條
    第1 項之傷害罪、第310 條之誹謗罪及第354 條之毀損罪，
    依同法第第287 條前段、第314 條及第357 條之規定，須告
    訴乃論。茲據告訴人蔡慧君、蔡慧雯撤回其告訴，有刑事撤
    回告訴狀3 紙附卷可稽（見本院卷第142-144 頁），揆諸首
    開說明，本應諭知不受理之判決，惟起訴檢察官及公訴檢察
    官認此部分均與上開有罪部分為裁判上一罪之關係，爰不另
    為不受理之諭知。
五、應適用之法條：
  (一)刑事訴訟法第299 條第1 項前段、第273 條之1 第1 項、第
    310 條之2 、第454 條第1 項。
  (二)家庭暴力防治法第61條第1 款、第2 款、第4 款。
  (三)刑法第11條、第304 條、第55條、第47條第1 項、第51條第
    5 款、第41條第1 項前段。
  (三)刑法施行法第1 條之1 第1 項、第2 項但書。
本案經檢察官黃立夫到庭執行職務。
中    華    民    國  100     年    8     月    29    日
                  刑事第四庭    法  官  吳錦佳
以上正本證明與原本無異。
如不服本判決應於收受判決後10日內向本院提出上訴書狀，並應
敘述具體理由；其未敘述上訴理由者，應於上訴期間屆滿後20日
內向本院補提理由書（均須按他造當事人之人數附繕本）。「切
勿逕送上級法院」。
                                書記官  謝璧卉
中    華    民    國  100     年    8     月    29    日
附錄本案論罪科刑條文：
家庭暴力防治法第61條
違反法院依第14條第1 項、第16條第3 項所為之下列裁定者，為
本法所稱違反保護令罪，處3 年以下有期徒刑、拘役或科或併科
新臺幣10萬元以下罰金：
一、禁止實施家庭暴力。
二、禁止騷擾、接觸、跟蹤、通話、通信或其他非必要之聯絡行
    為。
三、遷出住居所。
四、遠離住居所、工作場所、學校或其他特定場所。
五、完成加害人處遇計畫。
刑法第304條
以強暴、脅迫使人行無義務之事或妨害人行使權利者，處3 年以
下有期徒刑、拘役或3 百元以下罰金。
前項之未遂犯罰之。
附表：
┌──┬─────┬─────┬─────────────────┐
│    │          │          │                                  │
│編號│ 犯罪事實 │ 所犯罪名 │          宣告刑之內容            │
│    │          │          │                                  │
├──┼─────┼─────┼─────────────────┤
│ １ │事實欄一之│違反保護令│處有期徒刑月，如易科罰金，以新臺│
│    │(一)所載之犯│罪        │幣壹仟元折算壹日。                │
│    │行        │          │                                  │
├──┼─────┼─────┼─────────────────┤
│ ２ │事實欄一之│違反保護令│處有期徒刑月，如易科罰金，以新臺│
│    │(二)所載之犯│罪        │幣壹仟元折算壹日。                │
│    │行        │          │                                  │
├──┼─────┼─────┼─────────────────┤
│ ３ │事實欄一之│違反保護令│處有期徒刑月，如易科罰金，以新臺│
│    │(三)所載之犯│罪        │幣壹仟元折算壹日。                │
│    │行        │          │                                  │
├──┼─────┼─────┼─────────────────┤
│ ４ │事實欄一之│違反保護令│處有期徒刑月，如易科罰金，以新臺│
│    │(四)所載之犯│罪        │幣壹仟元折算壹日。                │
│    │行        │          │                                  │
├──┼─────┼─────┼─────────────────┤
│ ５ │事實欄一之│違反保護令│處有期徒刑伍月，如易科罰金，以新臺│
│    │(五)所載之犯│罪        │幣壹仟元折算壹日。                │
│    │行        │          │                                  │
├──┼─────┼─────┼─────────────────┤
│ ６ │事實欄一之│違反保護令│處有期徒刑月，如易科罰金，以新臺│
│    │(六)所載之犯│罪        │幣壹仟元折算壹日。                │
│    │行        │          │                                  │
└──┴─────┴─────┴─────────────────┘